臺灣高等法院刑事判決　　　　　　　　　　　　　九十三年度上易字第一０六四號
　　上　訴　人　臺灣板橋地方法院檢察署檢察官
　　上　訴　人
　　即　被　告　甲○○
　　選任辯護人　江東原律師
　　　　　　　　趙文銘律師
　　被　　　告　乙○○
右上訴人因被告公共危險案件，不服臺灣板橋地方法院九十二年度易字第二八七０號
，中華民國九十三年四月三十日第一審判決（起訴案號：臺灣板橋地方法院檢察署九
十二年度偵字第八四一二號、九十二年度調偵字第一六七號）提起上訴，本院判決如
左：
    主  文
上訴駁回。
    事實及理由
一、本案經本院審理結果，認第一審判決就上訴人即被告甲○○部分，認係想像競合
    犯刑法第一百七十三條第二項之失火燒燬現有人所在之建築物罪，及第一百七十
    五條第三項之失火燒燬他人機械設備及塑膠原料罪，應從一重之失火燒燬現有人
    所在之建築物罪處斷，因而量處有期徒刑三月，如易科罰金，以三百元折算一日
    。經核其認事用法及量刑均無不當，應予維持，並引用第一審判決書記載之事實
    、證據及理由。又對被告乙○○部分則為無罪之諭知，核無不當，亦應予維持，
    並引用第一審判決書記載之理由。（如附件）
二、被告甲○○部分：
　(一)被告上訴意旨略謂：伊工廠內烤漆爐上天花板之配線僅有日光燈使用之電線數條
  　，並無電源配線複雜之情形，亦未有大量用電之事，又因依烤漆爐之運作方式，
    烤漆之前，須先將汽車不必上漆部分黏貼蓋紙，通常須耗二、三小時之久，亦即
    烤爐在此期間處於休息狀態，絕無可能長期處於通電狀況，原判決竟謂伊電線配
    置複雜，且長期通電，核有過失，實有誤會；事實上，本次火災發生，係因同案
    被告乙○○使用烤漆爐不當，而自爐內後側部開始燃燒，此由火勢延燒方向可以
    判定，就烤漆爐所設排煙管抽風流向顯示，爐內空氣係自內抽出外排，又該爐一
    旦關門開始烤漆，形同密室，室內之人無法聽得室外聲音，然則該乙○○竟稱在
    室內聽到電線走火聲，又聞到一股嗆鼻味，足見不實，原判決卻予採信，認定起
    火點非在烤漆爐內之後側，而係在天花板上之電線短路處，殊違經驗法則及論理
    法則云云。
　(二)惟查：
　1.本件被告甲○○之烤漆工廠確有電源配線繁多之情形，此有現場照片在案可徵，
  　其中二五七一號偵卷三七頁（上）照片顯示有以多條粗電線束裝於塑膠水管內情
    形；三八頁（下）照片顯示電源開關及相關電線多而零亂；四０、四九頁（下）
    照片顯示電線燒燬後仍留下糾結痕跡，足見被告甲○○所辯伊工廠電源配線並不
    繁多一節，要無可採。
　2.本件火災之起火點，己經消防人員在災後現場仔細勘查後，發現「烤漆爐上方有
　　室內電源配線長期呈通電狀態：：銅質電源配線有短路熔痕現象，經目測研判電
　  源花線熔痕應屬於通電中之短路痕。」有該照片在案（二五七一號偵卷五０頁）
    可徵，復經以「實體顯微觀察法」及「微觀金相觀察法」鑑定結果，認「熔痕巨
    觀呈現銅質導體局部熔解固化，及固化區外芯線線條明確之特徵」、「熔痕顯微
    組織呈現柱狀晶之短路組織特徵」，故「研判紋線熔痕為通電中電線短路所造成
    之通電痕」，有內政部消防署火災證物鑑定報告一份附該鑑定照片三張在案（同
    上卷七九至八一頁）可憑，而該烤漆爐上方近天花板亦確有電源線接連至該爐，
    有照片四張在卷（同上卷八四頁（上）、八四一二號偵卷三一頁（上）（下）、
    三二頁（上））可考，足見被告甲○○指稱起火點非在靠近天花板之電線短路處
    ，而係烤漆爐內後側，尚無可採。
　3.實際上，如謂起火點係自烤漆爐內所起，則該電線導體所顯示之現象應有不同，
  　此經內政部消防署以九十三年二月二十七日消署調字第０九三０００三二六三號
    函說明：Ａ、電線短路之情形：因「室內配線路一般多使用銅為導體，銅的熔點
    為一０八三度（攝氏，下同），當電線發生短路時，瞬間可產生高達二０００至
　  三０００度之電弧溫度，使銅熔解，惟（因）其高溫僅侷限在短路點附近，（故
    ）造成導體熔解的量有限，因此，固化的過程極為快速，並形成緊密且有光澤的
    固化組織，（在）巨觀上，呈圓球或半球形等特徵，（在）金屬顯微組織，則呈
    現柱狀晶或氣體被截留在組織內所形成的氣孔特徵。」Ｂ、非電線短路之情形：
    因「火場燃燒的溫度造成銅導體熔解時，由於電線導體受熱影響範圍大、時間長
    ，所以導體熔解及固化過程較慢，經此固化環境、條件的差異，（在）熔痕巨觀
    （上），常呈現粗糙表面、滴垂或不規則形狀等特徵，而（在）金屬顯微組織，
    則呈現等軸晶或氧化亞銅共晶等特徵。」有該函一件在案（原審卷七一頁）可稽
    ，本件火場電線則呈明顯之半球狀、柱狀晶之特徵（參見上開鑑定書所附相片）
    ，益見係電線短路引起火災，並非其他原因燃燒、延及電線。被告聲請傳喚廠房
    所有人丙○就被告在烤漆爐上方天花板設置電源線情形作證一節，因本件事證已
    臻明確，核無必要，爰不予傳喚，附此說明。
　4.火災發生之初，在場之唯一相關人即同案被告乙○○就此證稱：「我先聽到咚咚
  　的聲音，後聞到塑膠（燒焦）味道，感覺機器停擺的聲音，…我就跑出小門，我
    見到後面的抽風管紅咚咚，整個抽風管在悶燒，上面的天花板（壓克力）已有起
    火。」（本院卷九十三年七月二十八日筆錄）參以該烤漆爐之風向流程圖（二五
    七一號偵卷九四頁）顯示，烤漆房右邊沒有抽風馬達，噴漆時，將風自外抽入，
    由上而下，再循環自下抽上、送入房內，最後匯集自另一通風孔（即風管）抽出
    ，烤漆時，則在馬達風管及烤漆房內加熱循環，可見房內外係有通孔供空氣流通
    ，衡以該烤漆房上方即係上開燒熔之電源線，旁邊即係抽風管，有該照片可稽（
    可再參見二五七一號偵卷八九頁（下）），則在電線短路後，抽風管亦喪失功能
    下，該乙○○供稱聽見咚咚聲、聞到燒焦味，應與經驗法則無違，被告甲○○指
    稱乙○○所述不實云云，無非推諉飾卸之詞，不足採信。至於乙○○供稱起火之
    時，電燈仍亮一節，因上開電源線不少，其中一條發生短路，若非恰為烤漆爐內
    電燈線，即不會影響照明，尚不足以因此遽謂上開所證全非實在，進而推翻本件
    係電線短路引起火災之認定，允宜指明。
　5.縱然該烤漆爐使用時，確有會因整理貼蓋不須烤漆部分而產生間歇休息狀態，已
  　經乙○○證述在案（本院卷九十三年七月二十八日筆錄），仍不能憑以推翻該電
    源線有因長期通電而發生短路之事實，自不足以資為有利於被告甲○○認定之依
    據。
　6.又其聲請再行傳喚證人高有利一節，因該證人既已在偵查及原審中供證，且非火
  　災發生初始之目擊人，爰認無必要，允宜說明。
　(三)綜上所述，被告甲○○所辯各節，核係畏罪飾卸之詞，不足採信。從而，其指摘
    原判決未當，提起上訴，不能認為有理由，應予駁回。
三、被告乙○○部分：
　(一)檢察官上訴意旨略謂：據告訴人丁○○指述若此次火災確如原審判決所認係因電
  　線長期處於通電狀態，發生短路所致，則被告乙○○既為專業烤漆技師，明知該
    烤漆爐已自白天開始使用，竟仍於深夜再為借用，導致過度使用，自難謂其就火
    災之發生，無過失及因果關係，原審未察及此，自非允當，爰提起上訴云云。
　(二)訊據被告乙○○辯稱：伊係單純向前雇主即同案被告甲○○借用烤漆爐，時間亦
  　為甲○○所安排，伊既正常使用，豈知烤漆爐外之電線會發生短路，伊根本無何
    過失，亦乏相當因果關係，如何令伊負責等語。
　(三)經查：本部分之癥結，要在於被告乙○○於使用本件烤漆爐設備時，是否能注意
  　及烤爐外電源線會發生短路，引起火災？茲分析如下：
　1.被告乙○○先前曾在本件火場之工廠服務，擔任烤漆技師約有四個月之久，已經
  　被告乙○○供明，並為同案被告甲○○所不否認，該烤漆爐設有緊急設計，會自
    動關機，安全無虞，亦據證人黃舜麟證述綦詳（八四一二號偵卷七八頁反面），
    且有該烤漆爐特性簡介一份存卷（二五七一號偵卷九五頁）可參，足見被告乙○
    ○會使用該烤漆爐，且該爐於正常使用時安全無虞。
　2.被告乙○○係在離職之後，因私人車輛要烤漆而向同案被告甲○○借用本件烤漆
  　爐，使用時間係由甲○○所安排指示，業據該二人一致供明，足見並非被告乙○
    ○自行決定使用時間，從而，其辯稱伊信賴廠方安排，不知會過度使用等語，尚
    屬可採。
　3.衡以本件起火原因，實係爐外電線短路，並非爐內起火，已見前述，由於爐外電
  　線乃屬建物附屬設施之一種，要與爐內操作無直接關連，自難期被告乙○○對於
    正常操作、使用爐內設備，竟會發生爐外電線短路之事，具有預見之可能，更無
    應注意並能注意，而竟不注意之情形。
　(四)綜上所述，被告乙○○否認就本件火災之發生具有過失責任，核屬可採。檢察官
  　徒憑告訴人之請求，指摘原判決諭知無罪係不當，提起上訴，不能認為有理由，
    應予駁回。
據上論斷，應依刑事訴訟法第三百六十八條、第三百七十三條，判決如主文。
本案經檢察官沈明彥到庭執行職務。
中　　　華　　　民　　　國　　九十三　　年　　　八　　　月　　 十一 　　日
                              臺灣高等法院刑事第十四庭
                                  審判長法  官　陳　祐　輔
                                        法  官　陳　國　文
                                        法  官　洪　昌　宏
右正本證明與原本無異。
不得上訴。
                                        書記官　廖　月　女
中　　　華　　　民　　　國　　九十三　　年　　　八　　　月　　 十三 　　日
附錄：本案論罪科刑法條全文
刑法第一百七十三條(放火或失火燒燬現住建築物及交通工具罪)
放火燒燬現供人使用之住宅或現有人所在之建築物、礦坑、火車、電車或其他供水、
陸、空公眾運輸之舟、車、航空機者，處無期徒刑或七年以上有期徒刑。
失火燒燬前項之物者，處一年以下有期徒刑、拘役或五百元以下罰金。
第一項之未遂犯罰之。
預備犯第一項之罪者，處一年以下有期徒刑、拘役或三百元以下罰金。
刑法第一百七十五條(放火燒燬住宅等以外之物罪)
放火燒燬前二條以外之他人所有物，致生公共危險者，處一年以上七年以下有期徒刑
。
放火燒燬前二條以外之自己所有物，致生公共危險者，處三年以下有期徒刑。
失火燒燬前二條以外之物，致生公共危險者，處拘役或三百元以下罰金。
